臺灣高雄地方法院刑事判決　　　　　　　100年度訴字第834號
公　訴　人　臺灣高雄地方法院檢察署檢察官
被　　　告　林振文
上列被告因違反廢棄物清理法案件，經檢察官提起公訴（99年度
偵字第32059 號），被告於準備程序為有罪之陳述，經本院合議
庭裁定由受命法官依簡式審判程式獨任審理，判決如下：
    主  文
林振文犯廢棄物清理法第四十六條第四款之非法清理廢棄物罪，
處有期徒刑陸月，如易科罰金，以新臺幣壹仟元折算壹日。
    事  實
一、林振文明知從事廢棄物清除業務者，應向直轄市、縣（市）
    主管機關或中央主管機關委託之機關申請核發公民營廢棄物
    清除機構許可文件後，始得受託從事清除廢棄物之業務，竟
    未經許可，與謝志生（另行通緝）共同基於未經許可從事廢
    棄物清除業務之單一犯意聯絡，於民國99年3 月間，自謝志
    生處分次收取每趟新臺幣（下同）2,300 元、2,500 元之代
    價，而於99年3 月24日下午1 時許、同年月28日中午12時許
    ，駕駛車牌號碼147-JG號營業大貨車，在高雄市○○區○○
    路100 之10號對面吳清水所經營之塑膠廢料回收廠，載運謝
    志生向不知情之吳清水所承攬處理之廢塑膠粉碎屑、廢塑膠
    、廢木材、廢保麗龍及垃圾等一般事業廢棄物，並由謝志生
    所騎乘車牌號碼H7L-215 號之機車，引導前至高雄縣岡山鎮
    ○○段0000-0000 地號土地棄置，而非法清除一般事業廢棄
    物。嗣經員警於99年3 月30日查獲有其他車輛在上開地點棄
    置廢棄物，方循線查悉上情。
二、案經內政部警政署環境保護警察隊第三大隊報告臺灣高雄地
    方法院檢察署檢察官偵查起訴。
    理  由
一、本件被告林振文所犯係死刑、無期徒刑、最輕本刑為3 年以
    上有期徒刑以外之罪，其於審判程序中就被訴事實為有罪之
    陳述，經法官告知簡式審判程序之旨，並聽取公訴人及被告
    之意見後，認為適宜由受命法官獨任進行簡式審判程序，是
    依刑事訴訟法第273 條之1 第1 項規定，裁定由受命法官獨
    任進行審判程序，合先敘明。
二、訊據被告林振文對於前開犯罪事實已坦承不諱（詳本院訴字
    卷第11頁背面第21行、第16頁背面第21行），核與證人吳清
    水於警詢及偵訊時之陳述內容相合（詳內政部警政署環境保
    護警察隊第三中隊刑案偵查卷第10至12頁，99年度偵字第32
    059 號卷第20頁第7 行至第21頁第2 行），並有行政院環保
    署環境督察總隊南區環境督察大隊稽查督察紀錄、現場照片
    、扣押筆錄、扣押物品目錄表、（改制前）高雄縣政府環境
    保護局廢棄物檢驗報告等在卷可憑（詳內政部警政署環境保
    護警察隊第三中隊偵查報告卷第81至91、123 、124 頁），
    足認被告之自白確與事實相符，堪採為認定事實之依據。是
    本件事證明確，被告犯行洵堪認定，應依法論科。
三、核被告林振文所為，係犯廢棄物清理法第46條第4 款之未依
    廢棄物清理法第41條第1 項規定領有廢棄物清除許可文件，
    從事廢棄物清除罪。被告未經許可從事廢棄物之清除，本質
    上具有反覆性與延時性，其複次為（從事）廢棄物清除，內
    涵本即含有多次繼續反覆實施同一社會活動之性質，侵害主
    管機關對於廢棄物處理之管理及監督，所侵害者僅係單一之
    國家法益，屬集合犯，僅經由一個法條為一次評價即可。是
    被告於上開時間內多次清除行為，應包括成立單一之未依規
    定領有廢棄物處理許可文件從事廢棄物清除罪。被告與謝志
    生就本案犯行，有犯意聯絡及行為分擔，為共同正犯。次則
    ，犯廢棄物清理法第46條第4 款之罪之法定刑為「1 年以上
    5 年以下有期徒刑，得併科新臺幣300 萬元以下罰金」，然
    同為未依該法第41條第1 項規定領有廢棄物清除、處理許可
    文件，從事廢棄物貯存、清除、處理，或未依廢棄物清除、
    處理許可文件內容貯存、清除、處理廢棄物之行為人，其原
    因動機不一，犯罪情節未必盡同，所造成危害社會之程度亦
    屬有異，法律科處此類犯罪，所設之法定最低本刑卻同為必
    須監禁之1 年以上有期徒刑，不可謂不重。於此情形，倘依
    其情狀處以相當之得易科罰金之有期徒刑，即足以懲儆，並
    可達防衛社會之目的者，自非不可依客觀之犯行與主觀之惡
    性二者加以考量其情狀，是否有可憫恕之處，適用刑法第59
    條之規定酌量減輕其刑，期使個案裁判之量刑，能斟酌至當
    ，符合比例原則。本院查被告林振文平日為貨車司機，係受
    他人之委託方載運廢棄物加以棄置，犯後坦承犯行，並於99
    年4 月下旬即僱工載運上開廢棄物至焚化爐處理完竣，有過
    磅單2 紙在卷可參（詳99年度偵字第32059 號卷第32頁），
    是其犯罪所生危害尚非鉅重，惡性亦非重大，衡諸其所違反
    廢棄物清理法之犯罪情節，若處以法定最輕本刑即有期徒刑
    1 年，尚有情輕法重之虞，在客觀上尚足以引起一般之同情
    ，實有堪資憫恕之處，是適用刑法第59條之規定，酌減其刑
    。爰審酌被告未領有廢棄物清理執照，竟非法從事廢棄物之
    清理，影響環境衛生及觀瞻，惟念被告為本件犯行所得報酬
    為4,800 元，並非甚巨，於本院審理中業已坦承犯行，且所
    載運棄置之廢棄物旋即清理完畢，犯罪所生危害並非鉅重，
    惡性亦非重大，復考量其之犯罪動機、目的、情節等一切情
    狀，量處如主文所示之刑，並衡酌上情，諭知如主文所示易
    科罰金之折算標準，以示懲儆。
據上論斷，應依刑事訴訟法第273 條之1 第1 項、第299 條第1
項前段，廢棄物清理法第46條第4 款，刑法第11條前段、第28條
、第59條、第41條第1 項前段，判決如主文。
本案經檢察官張志杰到庭執行職務。
中    華    民    國   100    年    8     月    19    日
                  刑事第四庭    法  官  葉文博
以上正本證明與原本無異。
如不服本判決應於收受判決後10日內向本院提出上訴書狀，並應
敘述具體理由。其未敘述上訴理由者，應於上訴期間屆滿後20日
內向本院補提理由書(均須按他造當事人之人數附繕本)「切勿逕
送上級法院」。
中    華    民    國   100    年    8     月    19    日
                                書記官  李柏親
附錄本案論罪科刑法條全文
廢棄物清理法第46條
有下列情形之一者，處1 年以上5 年以下有期徒刑，得併科新臺
幣300萬元以下罰金：
一  任意棄置有害事業廢棄物。
二  事業負責人或相關人員未依本法規定之方式貯存、清除、處
    理或再利用廢棄物，致污染環境。
三  未經主管機關許可，提供土地回填、堆置廢棄物。
四  未依第四十一條第一項規定領有廢棄物清除、處理許可文件
    ，從事廢棄物貯存、清除、處理，或未依廢棄物清除、處理
    許可文件內容貯存、清除、處理廢棄物。
五  執行機關之人員委託未取得許可文件之業者，清除、處理一
    般廢棄物者；或明知受託人非法清除、處理而仍委託。
六  公民營廢棄物處理機構負責人或相關人員、或執行機關之人
    員未處理廢棄物，開具虛偽證明。